## Step-by-step 手动计算 One-way ANOVA

### 假设陈述

- **$H_0$：**四种细胞系的感染效率（GFP 阳性百分比）总体均值相等，即 $\mu_{\text{CHO}} = \mu_{\text{HEK293T}} = \mu_{\text{Vero}} = \mu_{\text{BHK-21}}$。
- **$H_1$：**四种细胞系的感染效率（GFP 阳性百分比）总体均值不全相等，即至少存在两组 $\mu$ 不相等。
- **显著性水平：**$\alpha = 0.05$。

### 前提条件检验

1. **样本间相互独立**：不同的细胞系培养皿/ROI 之间互不干扰。
2. **样本为随机选取**：ROI 是在荧光显微镜下随机选择的。
    - *（以上两点由实验设计本身保证）*
3. **各总体近似服从正态分布**：下面将使用 Shapiro-Wilk 检验分别检查 4 个细胞系的数据。
4. **各总体方差近似相同**：下面将使用 Bartlett 检验来评估方差齐性。

```{r}
library(dplyr)
library(glue)

# 1. 读取数据
data <- read.csv("data/raw/homework4-Q3-data.csv",
                 stringsAsFactors = TRUE) # 将 CellLine 列自动转换为因子（作为分组变量），方便后续分析

# 2. 检验正态性（Shapiro-Wilk test for each cell line）
# 使用 tapply 对每个分组应用 shapiro.test，并提取 p-value
p_normality <- tapply(data$GFP_Positive_Percent, data$CellLine, function(x) shapiro.test(x)$p.value)
cat("正态性检验 p-values（若 > 0.05 则满足正态分布）:\n")
print(p_normality)

# 3. 检验方差齐性（Bartlett test）
bartlett_res <- bartlett.test(GFP_Positive_Percent ~ CellLine, data = data)
cat("\n方差齐性检验 p-value（若 > 0.05 则方差齐）:", bartlett_res$p.value, "\n")
```

### One-way ANOVA 手动计算

ANOVA 的数学原理是将总平方和（$SST$）分解为组间平方和（$SSB$）和组内平方和（$SSE$）：

- **$SST$ (Total Sum of Squares)**：所有数据点与总均值的差异。

$$SST = \sum_{i=1}^{N} (x_i - \bar{x})^2$$

- **$SSB$ (Between-group Sum of Squares)**：各组均值与总均值的差异（反映处理效应）。

$$SSB = \sum_{j=1}^{k} n_j (\bar{x}_j - \bar{x})^2$$

- **$SSE$ (Within-group Sum of Squares)**：组内各数据点与本组均值的差异（反映随机误差）。

$$SSE = \sum_{j=1}^{k} \sum_{i=1}^{n_j} (x_{ij} - \bar{x}_j)^2$$

自由度：

- 组间自由度 $df_B = k - 1$（$k$ 是组数）
- 组内自由度 $df_E = N - k$（$N$ 是总样本量）

均方（Mean Squares）：

- 组间均方 $MSB = \frac{SSB}{df_B}$
- 组内均方 $MSE = \frac{SSE}{df_E}$

F 统计量：

$$F = \frac{MSB}{MSE}$$

```{r}
# 获取基本参数
N <- nrow(data)                               # 总样本量（40）
k <- length(unique(data$CellLine))            # 分组数量（4）
grand_mean <- mean(data$GFP_Positive_Percent) # 总均值

# 计算各组的样本量、均值和方差
group_stats <- data %>%
  group_by(CellLine) %>% # 按 CellLine 分组
  summarise(
    n = n(),
    group_mean = mean(GFP_Positive_Percent),
    group_var = var(GFP_Positive_Percent)
  ) # 最终得到一个包含每组样本量、均值和方差的数据框
group_stats

# 1. 计算 SSB（组间平方和）
# 公式: sum( n_i * (mean_i - grand_mean)^2 )
SSB <- sum(group_stats$n * (group_stats$group_mean - grand_mean)^2)

# 2. 计算 SSE（组内平方和）
# 公式: sum( (n_i - 1) * var_i )
SSE <- sum((group_stats$n - 1) * group_stats$group_var)

# 3. 计算 SST（总平方和，验证 SST = SSB + SSE）
SST_manual <- SSB + SSE
SST_direct <- sum((data$GFP_Positive_Percent - grand_mean)^2) # 直接计算用于验算

# 4. 计算自由度（Degrees of Freedom）
df_B <- k - 1         # 组间自由度
df_E <- N - k         # 组内自由度

# 5. 计算均方（Mean Squares）
MSB <- SSB / df_B     # 组间均方
MSE <- SSE / df_E     # 组内均方

# 6. 计算 F 统计量和 p-value
F_stat <- MSB / MSE
# 查 F 分布表（右尾概率）
p_value <- pf(F_stat, df_B, df_E,
              lower.tail = FALSE) # lower.tail = FALSE 表示计算右尾概率，即 P(F > F_stat)

# 打印 ANOVA 表
cat(glue(
  "手动计算的 ANOVA 结果:\n",
  "(SSB+SSE -> SST: {sprintf('%.2f', SST_manual)}, 直接计算 SST: {sprintf('%.2f', SST_direct)})\n",
  "SSB: {sprintf('%.2f', SSB)}, df: {df_B}, MSB: {sprintf('%.2f', MSB)}\n",
  "SSE: {sprintf('%.2f', SSE)}, df: {df_E}, MSE: {sprintf('%.2f', MSE)}\n",
  "F-statistic: {sprintf('%.4f', F_stat)}\n",
  "p-value: {sprintf('%.2e', p_value)}\n"
))
```

**假设检验结论**：
手动计算得出的 p-value 为 `r sprintf('%.2e', p_value) `，远小于 0.05，拒绝 $H_0$。这说明**至少有两种细胞系**对该病毒的易感性（感染效率）存在显著差异。

---

## 事后检验与数据可视化

ANOVA 表明“整体有差异”，需要使用 **Tukey's HSD（Honest Significant Difference）**进行两两多重比较，以进一步确定是哪几个细胞系之间存在差异。Tukey 方法内置了多重比较的 p 值校正，以控制假阳性率。

*（注：由于 R 的 `TukeyHSD()` 函数强制要求输入一个 `aov` 类的模型对象，此处使用 `aov()` 函数快速拟合模型。）*

```{r}
# 1. Tukey's HSD 事后检验
# 构建 aov 模型对象
anova_model <- aov(GFP_Positive_Percent ~ CellLine, data = data)

# 运行 Tukey 检验
tukey_res <- TukeyHSD(anova_model)
print(tukey_res)

# 2. 数据可视化：绘制箱线图
boxplot(GFP_Positive_Percent ~ CellLine, data = data,
        col = c("#E41A1C", "#377EB8", "#4DAF4A", "#984EA3"),
        main = "Viral Infection Efficiency Across Cell Lines",
        ylab = "% GFP positive",
        xlab = "Cell line",
        outline = FALSE) # 隐藏离群值轮廓，因为要叠加散点

# 叠加个体数据点，展示原始数据分布
stripchart(GFP_Positive_Percent ~ CellLine, data = data, 
           vertical = TRUE, add = TRUE,
           method = "jitter", # method = "jitter" 可以在 x 轴方向上稍微抖动点的位置，避免重叠
           pch = 21, bg = "grey80", col = "black")
```

**图表与结果解释**：
除 HEK293T-BHK21 这对比较外，其他两两比较的 adjusted p-value 都小于 0.05，说明 CHO、HEK293T、Vero 三个细胞系之间的感染效率存在显著差异。箱线图显示 Vero 细胞系的感染效率明显高于其他三个细胞系，而 CHO 细胞系的感染效率最低。