## 两独立样本 t 检验与方差齐性检验 (Unpaired t-test & F-test)

**1. 假设陈述：**

- **方差齐性检验（F-test）：**
    - **$H_0$：**治疗组和安慰剂组的 Cr 变化量方差相等（$\sigma_T^2 = \sigma_P^2$）。
    - **$H_1$：**两组的方差不相等（$\sigma_T^2 \neq \sigma_P^2$）。
- **均值差异检验（t-test）：**
    - **$H_0$：**治疗组的平均 Cr 变化量未高于安慰剂组（$\mu_T \le \mu_P$）。
    - **$H_1$：**治疗组的平均 Cr 变化量显著高于安慰剂组（$\mu_T > \mu_P$）。

**2. 数据输入与方差齐性检验：**

```{r}
# 1. 输入数据
delta_Cr_placebo <- c(0.00, 0.01, -0.03, -0.01, -0.02,
                      -0.01, 0.03, -0.02, 0.00, 0.04,
                      0.02, -0.02, -0.01, 0.00, -0.03)

delta_Cr_treatment <- c(0.23, 0.08, 0.10, 0.15, 0.09,
                        0.12, 0.19, 0.08, 0.16, 0.10,
                        0.19, 0.12, 0.15, 0.13, 0.14)

# 2. 执行方差齐性检验（F-test）
var_test_result <- var.test(delta_Cr_treatment, delta_Cr_placebo)
var_test_result
```

**方差检验分析：**
F 检验的 p-value 为 `r format.pval(var_test_result$p.value, digits=3)`，小于 0.05，因此拒绝 $H_0$，表明两组的方差不相等（方差不齐）。

**3. 执行独立样本 t 检验：**

由于方差不齐，故设定 `var.equal = FALSE` 来执行 Welch t 检验。

```{r}
# 3. 执行右尾独立样本 t 检验
# 因为方差齐性不成立，故设定 var.equal = FALSE
t_test_result <- t.test(delta_Cr_treatment, delta_Cr_placebo,
                        var.equal = FALSE, alternative = "greater")
t_test_result

# 可视化两组差异
boxplot(delta_Cr_placebo, delta_Cr_treatment, 
        names = c("Placebo", "Treatment"),
        col = c("lightblue", "lightcoral"),
        ylab = "Change in Cr (mg/dL)",
        main = "Renal Stress Comparison")
```

**结论：**
独立样本 t 检验的 p-value 为 `r format.pval(t_test_result$p.value, digits=3)`，远小于 0.05，因此拒绝 $H_0$。有显著的统计学证据表明，治疗组的平均 Cr 变化量显著高于安慰剂组，提示该药可能与肾脏应激增加相关。