**数据准备与预处理**：
首先加载内置的 `PlantGrowth` 数据集，只提取 `trt1` 和 `trt2` 两个处理组的数据。

```{r}
# 加载数据集
data("PlantGrowth")

# 提取 trt1 和 trt2 的子集
trt_data <- subset(PlantGrowth, group %in% c("trt1", "trt2"))

# 为了消除不再使用的 'ctrl' 因子水平带来的潜在干扰，我们重新定义因子
trt_data$group <- factor(trt_data$group)

# 检查子集是否提取成功
table(trt_data$group)
```

## 统计假设检验

在进行均值比较之前，先验证独立样本 t 检验的两个核心前提：正态性和方差齐性。

### 正态性检验（Shapiro-Wilk Test）

分别对 `trt1` 和 `trt2` 组的数据进行正态性检验。

```{r}
# 分离数据以便检验
w_trt1 <- trt_data$weight[trt_data$group == "trt1"]
w_trt2 <- trt_data$weight[trt_data$group == "trt2"]

# 执行 Shapiro-Wilk 检验
(shapiro_trt1 <- shapiro.test(w_trt1))
(shapiro_trt2 <- shapiro.test(w_trt2))
```

**结论**：`tr1` 和 `trt2` 组的 p 值分别为 `r shapiro_trt1$p.value` 和 `r shapiro_trt2$p.value`，都大于 0.05，认为数据满足正态分布的假设。

### 方差齐性检验（F-test）

检验两组植物重量的方差是否相等。

```{r}
# 执行方差齐性检验
(var_test_res <- var.test(weight ~ group, data = trt_data))
```

**结论**：方差齐性检验的 p 值为 `r var_test_res$p.value`，大于 0.05，认为两组方差齐。

---

## 均值差异分析

由于满足独立样本 t 检验的前提条件，故使用**标准的独立样本 t 检验**。

- **$H_0$**: `trt1` 和 `trt2` 肥料处理下的植物平均重量没有显著差异 ($\mu_{trt1} = \mu_{trt2}$)。
- **$H_1$**: 两种处理下的平均重量存在显著差异 ($\mu_{trt1} \neq \mu_{trt2}$)。

```{r}
# 执行独立样本 t 检验（var.equal = TRUE）
(t_test_res <- t.test(weight ~ group, data = trt_data, var.equal = TRUE))

# 数据可视化：绘制箱线图（可选）
boxplot(weight ~ group, data = trt_data,
        col = c("lightblue", "lightgreen"),
        main = "Plant Weight Comparison: trt1 vs trt2",
        ylab = "Dried weight",
        xlab = "Treatment group")
```

**结论**：t 检验的 p 值为 `r t_test_res$p.value`，小于 0.01，拒绝 $H_0$，认为 `trt1` 和 `trt2` 处理下的植物平均重量存在极显著差异。