## 手动计算 Pearson 和 Spearman 相关系数

### 数据读取

提取 `GAPDH` 和 `ACTB` 这两个管家基因在 12 个样本中的表达量。

```{r}
# 读取 TSV 文件（第一行是列名，第一列是基因名）
data <- read.table("data/raw/homework5-Q1.tsv",
                   header = TRUE, sep = "\t", row.names = 1)

# 提取 GAPDH 和 ACTB 的数据行并转换为数值型向量
gapdh <- as.numeric(data["GAPDH", ])
actb <- as.numeric(data["ACTB", ])

cat("GAPDH 表达量:", gapdh, "\n")
cat("ACTB 表达量:", actb, "\n")
```

### 逐步手动计算 Pearson 相关系数

**统计学原理**：Pearson 相关系数衡量的是两个变量之间的**线性**相关程度。它的公式基于每个数据点偏离均值的绝对数值距离（协方差除以标准差的乘积）。

公式如下：

$$r = \frac{\sum (x_i - \bar{x})(y_i - \bar{y})}{\sqrt{\sum (x_i - \bar{x})^2 \sum (y_i - \bar{y})^2}}$$

```{r}
# 1. 计算两个变量的均值
mean_g <- mean(gapdh)
mean_a <- mean(actb)

# 2. 计算每个数据点离均值的偏差
dev_g <- gapdh - mean_g
dev_a <- actb - mean_a

# 3. 计算分子（协方差的分子，即偏差乘积的加和）
numerator_p <- sum(dev_g * dev_a)

# 4. 计算分母（各自偏差平方和的乘积开根号）
denom_p <- sqrt(sum(dev_g^2) * sum(dev_a^2))

# 5. 得出 Pearson 相关系数
pearson_r <- numerator_p / denom_p
cat("手动计算的 Pearson 相关系数为:", round(pearson_r, 4), "\n")
```

### 逐步手动计算 Spearman 秩相关系数

**统计学原理**：Spearman 相关系数衡量的是两个变量之间的**单调**相关程度。它的核心思想是：**抛弃数据的原始绝对数值，转而使用数据在组内的排序名次（Rank）**。只要把原始数据转换为秩次，再对秩次应用 Pearson 公式，即可得到 Spearman 相关系数。

```{r}
# 1. 将原始数据转换为秩次（Rank）
# 若存在相同数值，R 的 rank 函数默认取秩次的平均值
rank_g <- rank(gapdh)
rank_a <- rank(actb)

# 2. 计算秩次的均值
mean_rg <- mean(rank_g)
mean_ra <- mean(rank_a)

# 3. 计算秩次的偏差
dev_rg <- rank_g - mean_rg
dev_ra <- rank_a - mean_ra

# 4. 套用相同的公式计算分子与分母
numerator_s <- sum(dev_rg * dev_ra)
denom_s <- sqrt(sum(dev_rg^2) * sum(dev_ra^2))

# 5. 得出 Spearman 相关系数
spearman_rho <- numerator_s / denom_s
cat("手动计算的 Spearman 秩相关系数为:", round(spearman_rho, 4), "\n")
```

---

## 统计结果差异的原因分析

通过上述计算得到，Pearson 系数（`r round(pearson_r, 4)`）与 Spearman 系数（`r round(spearman_rho, 4)`）存在差异（`r round(pearson_r - spearman_rho, 4)`）。可能原因如下：

### 数据特征

管家基因的表达水平通常呈现稳定的正相关趋势。但在 **Sample 10** 中：

- 其 `GAPDH` 表达量为 $5.5$，在所有样本中排名第 1（最高）。
- 其 `ACTB` 表达量仅为 $3.2$，处于中等水平。

而其余 11 个样本呈现出近似的正相关趋势（`GAPDH` 和 `ACTB` 的表达量基本同步变化）。Sample 10 的极端值（高 `GAPDH` 但中等 `ACTB`）对 Pearson 相关系数产生了强烈的负面影响，导致整体相关性下降。

### 统计学原理

- **Pearson 对离群值极度敏感**：因为 Pearson 公式计算的是偏差的平方 $(x_i - \bar{x})^2$。Sample 10 这个极端的坐标点会在计算中产生巨大的杠杆效应，强行将原本笔直的线性拟合线拉歪，导致相关系数下降。
- **Spearman 的稳健性**：Spearman 使用的是秩次。尽管 Sample 10 的 `GAPDH` 绝对数值很高，但它的秩次被限制在了最大的边界值（即第 12 名）。Spearman 抹平了 $5.5$ 和 $5.1$ 之间的差距，只认为它们是“第 12 名”和“第 11 名”的区别，有效抑制了单一离群值对整体相关性的破坏。

**结论**：在处理像 RNA-seq 这种容易产生技术噪声和极端值的高通量数据时，Spearman 秩相关通常比 Pearson 更能稳健、真实地反映基因间的共表达趋势。