## 拟合简单线性回归模型

在简单线性回归中，我们将年龄（`age`）作为自变量（预测变量，Predictor），收缩压（`sbp`）作为因变量（响应变量，Response）。在 R 中使用 `lm()` 函数进行最小二乘法拟合。

```{r}
# 创建数据集
age <- c(30, 35, 40, 45, 50,
         55, 60, 65, 70, 75,
         32, 37, 42, 47, 52,
         57, 62, 67, 72, 77,
         33, 43, 53, 63, 73)
sbp <- c(115, 122, 128, 132, 140,
         148, 155, 160, 168, 175,
         118, 124, 130, 135, 142,
         150, 157, 162, 170, 178,
         120, 131, 140, 151, 161)
bp <- data.frame(age, sbp)

# 拟合线性回归模型（响应变量 sbp 随预测变量 age 变化）
model <- lm(sbp ~ age, data = bp)
summary(model)
```

---

## 回归系数的显著性检验

我们要验证的是：年龄的改变是否会对收缩压产生具有统计学意义的影响（即直线的斜率 $\beta_1$ 是否显著不为 0）。

**1. 假设陈述**：

- **$H_0$**：$\beta_1 = 0$，即年龄对收缩压没有显著的线性预测作用。
- **$H_1$**：$\beta_1 \neq 0$，即年龄对收缩压有显著的线性预测作用。

**2. 检验统计量与 p-value**：
根据上述 `summary(model)` 输出结果中 `age` 这一行的数据：

- **检验统计量**：$t = 33.52$
- **p-value**：$< 2 \times 10^{-16}$

**3. 结论**：
由于 p-value 远远小于设定的 5% 显著性水平 ($\alpha = 0.05$)，我们有极强的证据**拒绝 $H_0$**。在健康的成年人中，年龄与收缩压之间存在极其显著的正向线性关系。随着年龄的增长，收缩压会发生显著升高。

---

## 计算并解释回归系数的置信区间

在 R 中使用 `confint()` 函数直接提取线性模型参数的置信区间。

```{r}
# 计算 95% 置信区间
ci <- confint(model, level = 0.95)
print(ci)
```

**结果解释**：
运行代码后，回归系数 $\beta_1$ 的 95% 置信区间约为 **[1.19, 1.35]**。其含义是，我们有 95% 的把握认为，健康的成年人**年龄每增加 1 岁，其平均收缩压将增加 1.19 到 1.35 mmHg**。该置信区间不包含 0，且下限大于 0，再次在区间的维度上印证了年龄对血压增加具有稳定且显著的正向驱动效应。