## 散点图绘制与非线性关系初步评估

```{r}
# 输入原始数据
Age <- c(1, 2, 3, 4, 5,
         6, 7, 8)
Hormone_Ratio <- c(0.42, 0.39, 0.53, 0.65, 0.75,
                   0.56, 0.53, 0.48)

# 计算自然对数 ln(hormone ratio)
# 注意：R 中的 log() 默认即为自然对数
ln_ratio <- log(Hormone_Ratio)

# 构建数据框
panther_data <- data.frame(Age, Hormone_Ratio, ln_ratio)

# 绘制散点图
plot(panther_data$Age, panther_data$ln_ratio, 
     main = "Scatter Plot of ln(Hormone Ratio) vs Age",
     xlab = "Age (years)", ylab = "ln(hormone ratio)",
     pch = 19, col = "black")
```

**结论解析**：
观察散点图的数据分布，这 8 个点并没有呈现出单调递增或递减的直线趋势，而是近似表现出**倒 U 型（抛物线）轨迹**——对数激素比值在 5 岁左右达到顶峰，随后开始下降。因此，两个变量之间的关系呈现出非线性特征。

---

## 拟合简单线性回归模型

这里强行用一条直线去拟合这种非线性数据，并检验其预测效果。

```{r}
# 拟合线性模型（Y = β0 + β1*X + ε）
model_linear <- lm(ln_ratio ~ Age, data = panther_data)
summary(model_linear)

# 在原散点图上添加最小二乘拟合直线
plot(panther_data$Age, panther_data$ln_ratio, 
     main = "Linear Fit: ln(Ratio) vs Age",
     xlab = "Age (years)", ylab = "ln(hormone ratio)",
     pch = 19, col = "black")
abline(model_linear, col = "blue", lwd = 2, lty = 2) # 添加拟合直线，蓝色虚线
```

**统计推断**：
预测变量 `Age` 的 p-value 为 `r summary(model_linear)$coefficients[2, 4]`，大于 0.05。

- **结论**：在 $\alpha = 0.05$ 的显著性水平下，该线性模型**不能**显著预测激素比值。
- **原因**：由于数据的非线性特征，线性模型无法捕捉到激素比值随年龄变化的真实模式，因此拟合效果较差，导致预测变量的 p-value 不显著。

---

## 添加二次项并进行嵌套模型比较（ANOVA）

为了拟合倒 U 型趋势，我们在模型中引入 `Age` 的平方项，构建二次多项式回归模型。
在 R 的 `lm()` 公式中，由于 `^` 符号有特殊含义，必须使用 `I(Age^2)` 函数将其作为纯数学运算进行绝缘处理。

```{r}
# 拟合二次多项式模型（Y = β0 + β1*X + β2*X^2 + ε）
model_quad <- lm(ln_ratio ~ Age + I(Age^2), data = panther_data)

# 重新绘制散点图
plot(panther_data$Age, panther_data$ln_ratio, 
     main = "Quadratic vs Linear Fit",
     xlab = "Age (years)", ylab = "ln(hormone ratio)", # 注意：这里的 x 轴标签仍然是 Age
     pch = 19, col = "black")

# 绘制二次拟合曲线
# 生成连续的 X 值以保证曲线平滑
# predict() 函数会根据模型参数计算出对应的 Y 值（ln_ratio），从而绘制出拟合曲线
age_seq <- seq(min(panther_data$Age), max(panther_data$Age), length.out = 100) # 从最小年龄到最大年龄生成 100 个点
quad_pred <- predict(model_quad, newdata = data.frame(Age = age_seq)) # 预测每个年龄（100 个点）的 ln_ratio

abline(model_linear, col = "blue", lwd = 2, lty = 2) # 添加线性拟合直线，蓝色虚线
lines(age_seq, quad_pred, col = "red", lwd = 2) # 添加二次拟合曲线，红色实线

# 添加图例
legend("bottom", legend = c("Linear Fit", "Quadratic Fit"), 
       col = c("blue", "red"), lwd = 2, lty = c(2, 1))

# 使用 ANOVA 比较两个模型
anova_res <- anova(model_linear, model_quad)
print(anova_res)

# 预先提取 ANOVA 表中的 p 值，避免在行内 R 代码中出现特殊字符导致解析错误
anova_pval <- anova_res$`Pr(>F)`[2]
```

**统计推断与 ANOVA 原理**：

- **ANOVA 的作用**：这里的 `anova()` 用于比较两个**嵌套模型）**。它检验的 $H_0$ 是：复杂模型（加入二次项）相比于简单模型（仅有一次项），其残差平方和（RSS）的减少量仅仅是随机误差导致的。
- **结果分析**：观察 `anova()` 输出表中的 `Pr(>F)` 值为 `r anova_pval`，$< 0.05$，说明增加 `Age^2` 项显著降低了模型的预测误差。
- **最终结论**：增加 `Age^2` 项显著改善了对雄性豹激素水平的预测（p 值显著）。这进一步验证了激素比值与年龄之间的关系是非线性的，且二次项的引入成功捕捉到了数据中的倒 U 型趋势。